【裁判字號】    99,抗,432
【裁判日期】    990426
【裁判案由】    聲請易科罰金
【裁判全文】
臺灣高等法院刑事裁定                   99年度抗字第432號
抗  告  人
即  受刑人  甲○○
上列抗告人因聲請易科罰金案件，不服臺灣臺北地方法院中華民
國99年3月25日裁定（99年度聲字第656號），提起抗告，本院裁
定如下：
    主  文
抗告駁回。
    理  由
一、按刑法第41條規定：「犯最重本刑為五年以下有期徒刑以下
    之刑之罪，而受六個月以下有期徒刑或拘役之宣告者，得以
    新臺幣一千元、二千元或三千元折算一日，易科罰金。但確
    因不執行所宣告之刑，難收矯正之效，或難以維持法秩序者
    ，不在此限。」次按依司法院釋字第662 號解釋：「中華民
    國94年2月2日修正公布之現行刑法第41條第2 項，關於數罪
    併罰，數宣告刑均得易科罰金，而定應執行刑之刑逾6 個月
    者，排除適用同條第一項得易科罰金之規定部分，與憲法第
    23條規定有違，並與本院釋字第366 號解釋意旨不符，應自
    本解釋公布之日起失其效力。」故對於數罪併罰，數宣告刑
    均得易科罰金，而定應執行之刑超過6 個月之案件，依司法
    院釋字第366號、第662號解釋意旨，仍得易科罰金。又判決
    如漏未記載易科罰金，執行顯有困難者，被告及檢察官均有
    聲請權，司法院院字第1356號解釋意旨足資參照。
二、查抗告人即受刑人前因偽造文書罪，經原法院以97年度訴字
    第464 號判處共同行使偽造私文書罪（11罪），各處有期徒
    刑2 月、共同行使偽造私文罪（2罪），各處有期徒刑5月，
    及定應執行有期徒刑1年6月在案，嗣抗告人上訴後經本院以
    上訴不合法而駁回上訴（97年度上訴字第5808號），惟經最
    高法院於98年12月3 日以98年度台上字第7200號撤銷發回本
    院更審後，抗告人撤回上訴而確定等情，有各該判決書及臺
    灣高等法院被告前案紀錄表在卷可稽。茲抗告人所犯如原裁
    定附表所示之罪，參酌前揭大法院釋字第662 號解釋意旨及
    修正後刑法第41條第8項規定，應執行之有期徒刑雖已逾6個
    月，仍得易科罰金。從而，原法院依檢察官聲請，裁定抗告
    人所犯如原裁定附表所示各罪所處之宣告刑及所定應執行刑
    有期徒刑1年6月，如易科罰金均以新臺幣2000元折算1 日之
    折算標準，依上揭規定意旨，尚無不合。抗告意旨雖以其所
    犯偽造文書、詐欺案件，查閱許多案例，多諭知新臺幣1000
    元之易科罰金折算標準，抗告人所為偽造文書等犯行，均坦
    承罪行，且深感懊悔，原裁定諭知新臺幣2000元之易科罰金
    折算標準，對抗告人有失公平。又抗告人身為家中獨子，與
    父母合租房屋居住，尚須扶養年邁且重症之父母，全家生計
    全賴抗告人一人維持，望請體恤抗告人家中情況，撤銷原裁
    定，更為適當之裁定云云。惟按易科罰金之折算標準係法院
    得予自由裁量之權限，如未逾越上述法律規定之範圍，即難
    指為違法或不當（最高法院90年度台抗字第152、367號裁定
    意旨參照）。原法院酌量全案情節，諭知抗告人所犯如原裁
    定附表所示各罪所處之宣告刑及所定應執行刑有期徒刑1年6
    月，如易科罰金，均以新臺幣2000元折算1 日之折算標準，
    自非法所不許，抗告意旨徒以前詞指摘原裁定不當，為無理
    由，應予駁回。
據上論結，應依刑事訴訟法第412條，裁定如主文。
中    華    民    國    99    年    4     月    26    日
                  刑事第三庭  審判長法  官  陳博志
                                    法  官  劉興浪
                                    法  官  許文章
以上正本證明與原本無異。
不得再抗告。
                                    書記官  蔡慧娟
中    華    民    國    99    年    4     月    26    日

司法院資訊處製作；財團法人民間司法改革基金會備份。
